【裁判字號】    99,簡上,23
【裁判日期】    990531
【裁判案由】    違反保護令罪等
【裁判全文】
臺灣花蓮地方法院刑事判決              99年度簡上字第23號
上  訴  人
即  被  告  乙○○
上列被告因違反保護令罪等案件，不服本院花蓮簡易庭中華民國
99年1月29日99年度花簡字第19 號第一審判決（聲請簡易判決處
刑書案號：98年度偵字第5205號），提起上訴，本院管轄之第二
審合議庭判決如下：
    主  文
上訴駁回。
    事  實
一、乙○○係甲○○之前夫，2人具有家庭暴力防治法第3條第 1
    款所定前配偶之家庭成員關係，乙○○並經本院於民國98年
    2月11日，核發97年度家護字第278號民事通常保護令，裁定
    其不得對甲○○實施身體或精神上不法侵害之行為、不得直
    接或間接騷擾甲○○或與甲○○通話。詎乙○○於98年9 月
    21日19時25分許，騎乘機車在花蓮市德安公園遇見適在該處
    運動之甲○○與丙○○，遂基於恐嚇及違反保護令之犯意，
    以機車阻擋甲○○與丙○○去路，並上前對甲○○稱：「如
    果你站在他（指丙○○）面前，我現在就殺了他」等語，以
    此方式直接騷擾甲○○而違反前開民事保護令，同時以上開
    言語恐嚇丙○○，並在丙○○欲離開時，自後追躡之，致丙○○心生畏怖；甲○○見狀隨即自後追上，過程中則以電話
    報警處理。嗣經警循甲○○、丙○○2 人所指通知乙○○前
    來說明，始獲上情。
二、案經甲○○、丙○○訴由花蓮縣警察局花蓮分局報告臺灣花
    蓮地方法院檢察署檢察官偵查聲請簡易判決處刑。
    理  由
壹、證據能力：
一、按被告以外之人於審判外之言詞或書面陳述，除法律有規定
    者外，不得作為證據，刑事訴訟法第159條第1項定有明文。
    所謂「法律有規定者」，係指同法第159條之1至第159條之5
    及第206 條等規定。次按被告以外之人於偵查中向檢察官所
    為之陳述，除顯有不可信之情況者外，得為證據，同法第15
    9條之1第2 項復有明定。所稱「不可信之情況」，法院應審
    酌被告以外之人於陳述時之外在環境及情況，例如：陳述時
    之心理狀況、有無受到外力干擾等，以為判斷之依據，故係
    決定陳述有無證據能力，而非決定陳述內容之證明力（參見
    法院辦理刑事訴訟案件應行注意事項第89點）。經查，關於
    證人即告訴人甲○○、丙○○2 人於警詢時向司法警察所為
    之陳述，均係被告以外之人於審判外之陳述，上訴人即被告
    乙○○於本院準備程序時，就證據能力部分表明不解其意，
    惟於審理時，則僅就證人2 人警詢時陳述之內容表示意見，
    就證據能力部分均未主張有刑事訴訟法第159 條不得為證據
    之情形，本院審酌上開證人之供述證據於作成時外在環境及
    情況，亦無不適當之處，依刑事訴訟法第159條之5規定，應
    認證人甲○○、丙○○2 人於警詢時之陳述，均有證據能力
    。另證人甲○○、丙○○2 人於本院審理時之證述，業經其
    等到庭具結，並經公訴人及被告行交互詰問之程序，且經提
    示並由被告表示意見，而依法調查之，是其等於本院之證述
    ，即可採為認定本案犯罪事實存否之證據，自無疑義。
二、至本案認定事實所引用之卷內所有非供述證據之卷證資料（
    詳下述及者），並無證據證明係公務員違背法定程序所取得
    ，與本案亦有自然之關連性，被告於準備程序迄至本案言詞
    辯論終結，均未就證據能力部分聲明異議，且卷內之文書證
    據，亦無刑事訴訟法第159條之4之顯有不可信之情況或其他
    不得作為證據之情形，本院認引為證據為適當，是依刑事訴
    訟法第159條之4、159條之5等規定，下述認定事實所引用之
    證據方法，均應認有證據能力。
貳、實體事項：
一、訊據上訴人即被告乙○○矢口否認有何違反保護令及恐嚇犯
    行，辯稱：當時伊只是經過那邊，伊是遇到，並沒有跟蹤尾
    隨，伊是想過去看看對方長什麼樣子，伊沒有向告訴人甲○○說「如果你站在他面前，我現在就殺了他」等恐嚇的話；
    伊有追趕告訴人甲○○的男友（即告訴人丙○○），因為我
    有事想問他，而且保護令是要求伊遠離聲請人住居所、工作
    場所云云。經查：
  (一)被告與告訴人甲○○係前配偶關係，告訴人甲○○因被告於
    97年12月22日晚間，有恐嚇告訴人甲○○之行為，嗣被告搬
    離告訴人甲○○居所後，仍有撥打電話及跟蹤等騷擾告訴人
    甲○○之情形，經告訴人甲○○聲請，本院則於98年2月 11
    日，核發97年度家護字第278 號民事通常保護令，自核發日
    起算有效期間為1 年，並命被告不得對告訴人甲○○實施精
    神及身體上不法侵害之行為（即第一項），並不得直接或間
    接騷擾告訴人甲○○或與告訴人甲○○通話等情，有上開保
    護令影本1 份在卷可稽，被告並自承確有收到該保護令，足
    認被告確已知悉該保護令之內容，且本案案發當日（即98年
    9 月21日）仍在該保護令有效期間內等情，應無疑義。
  (二)其次，上揭事實，業據證人即告訴人甲○○、丙○○2 人於
    警詢時指證明確，並於本院審理時結證綦詳，且有現場圖 2
    份及現場照片2張存卷足佐。雖證人2人於本院審理時，就被
    告當時停車位置，以及停放機車之狀態，所述有所不一，然
    就被告當時確實趨前站立在證人甲○○前方，並恫稱要求證
    人甲○○離開，勿擋在前方，不然要殺了站立在後之證人丙○○，而證人丙○○聞之隨即跑離現場，被告見狀則即在後
    追趕等主要內容，所述均悉相符合；又證人甲○○於警詢時
    ，雖明確指出被告當時所騎乘機車之顏色、廠牌及車號（即
    UUC－130號），惟於本院審理時，已陳明被告以前係騎1 台
    白色50c.c機車，當天因為現場每50公尺才設路燈，伊看到1
    台類似白色的機車，就以為係被告原來騎的那台機車，但隔
    幾天伊跟水電行老闆娘聊天時，老闆娘則有提起被告前幾天
    有借用1 台機車等語，即已就其警詢時誤指被告當時所騎乘
    之機車特徵之緣由提出澄清，經核並未顯悖於常情，況被告
    當時確實係有騎乘機車，證人甲○○於警詢所指之被告當時
    騎乘之機車，則確為其平日所使用等情，業據被告於警詢時
    陳述明確（詳見警卷第3頁）。是以，證人2人先後對於待證
    事實主要內容之先後陳述既均無重大歧異，自不得僅因其等
    所供述之部分細節之內容未完全一致，即全盤否認其等證言
    之真實性（97年度臺上字第96號判決意旨參看）。再者，證
    人丙○○當時即站在證人甲○○身後，距離僅有1 步之近，
    語氣激動、氣憤等情，已據證人2 人證述明確，被告對此自
    難諉為不知，且茍非被告確有當場向證人2 人表述欲加害證
    人丙○○之言詞，致其等於聽聞後對證人丙○○之人身自由
    感受到一定程度之威脅，證人丙○○自無必要立即逃跑，而
    證人甲○○亦無於當場並不感到恐懼之情形下，仍於被告在
    後追躡其男友證人丙○○之際，亦隨即追上，並於過程中停
    下報警尋求協助之必要；況被告於警詢時，自承其於追逐證
    人丙○○時，有口出「賣走」（台語，即別跑之意）之言語
    之事實，而證人丙○○於本院審理時，併證稱案發翌日（即
    98 年9月22日）有接獲被告所發送，內容為「PK一減一等於
    零絕對會我在所不惜」之簡訊等語，經本院當庭勘驗證人丙○○提出之行動電話並提示與被告後，被告竟即坦承該簡訊
    係以其所申請之SKYPE 帳號發送，意指要與證人丙○○「單
    挑」，若證人丙○○贏的話，其妻子及家全部拿去等語。由
    此可知，被告實已將其與證人甲○○感情不睦，婚姻關係破
    裂等情事之發生，完全歸咎於證人丙○○，且早已心生憤恨
    ，始於事實欄所示之時、地，上前欲尋釁，復於盛怒下，於
    翌日傳送欲與證人丙○○相約鬥毆之簡訊，益證證人甲○○
    、丙○○2 人所證，均屬真實，而被告上開所辯，則係圖卸
    之詞，洵無足採。
  (三)至於被告於本院準備程序及審理時，迭以本院上開保護令僅
    命其必須遠離證人甲○○之花蓮縣吉安鄉○里○街66號住處
    及花蓮市○○路183號工作地點至少100公尺，然其本案係靠
    近證人甲○○本人云云置辯，而檢察官本案聲請簡易判決處
    刑書犯罪事實欄亦確有載明本院此項命令之內容，且證人甲○○、丙○○於本院審理時，亦均證稱本案之德安公園距離
    上開二處所均超過100 公尺等語；惟細繹聲請簡易判決處刑
    書犯罪事實欄之內容，就被告本案違反保護令之犯行部分，
    實係指被告於事實欄所示之時、地，口出「如果你站在他面
    前，我現在就殺了他」之言語，而以此方式對證人甲○○直
    接騷擾，並未認定被告有違反保護令所命被告上開遠離住處
    及工作場所之情形，是被告上開所辯，顯係就檢察官本案聲
    請簡易判決處刑之意旨及本院原審審理之範圍，有所誤會，
    是被告有無違反本院保護令所命被告必須遠離上開二處所之
    行為，既不在起訴及本院調查、審理範圍內，縱令其上開所
    辯屬實，亦就其本案是否構成犯罪，不生影響。
  (四)綜上各節，本案事證明確，被告犯行已堪認定，自應依法論
    科。
二、查上訴人即被告與告訴人甲○○係前有夫妻關係，業已離婚
    ，其等係屬家庭暴力防治法第3條第1款所規定「前配偶」之
    家庭成員關係；被告明知本院前已依家庭暴力防治法第14條
    第1 項規定，裁定命被告不得對告訴人甲○○實施精神上及
    身體上不法侵害之行為，亦不得直接或間接騷擾之，並核發
    上開保護令在案；詎被告仍因憤恨難平，竟於告訴人甲○○
    與其男友即告訴人丙○○至上開公園運動之際，刻意上前阻
    擋後口出前開言語，告訴人甲○○雖未因此心生畏懼，然被
    告此舉已直接影響告訴人甲○○之日常作息，且製造使人心
    生畏怖之情境，自屬家庭暴力防治法第2條第3款所定之騷擾
    行為，同時使站立在後之告訴人丙○○聽聞後心生畏懼，繼
    於告訴人丙○○跑離之際，又旋即在後追躡，復致使告訴人
    甲○○追上並於過程中報警處理，以避免告訴人丙○○遭受
    危害；是核被告所為，係犯家庭暴力防治法第61條第2 款之
    違反保護令罪，以及刑法第305 條之恐嚇致生危害於安全罪
    。其以一行為觸犯上開二罪名，為想像競合犯，應依刑法第
    55 條前段規定，從一重之違反保護令罪處斷。
三、原審審酌上訴人即被告前已有2 次對告訴人甲○○犯違反保
    護令罪之紀錄，猶再犯本案，漠視法令，對告訴人2 人分別
    施以騷擾、恐嚇之惡意甚深，兼衡其智識程度及從事之職業
    ，本應有自我克制之能力，以及犯罪動機、目的、本案犯罪
    手段所顯示之危害社會性及反社會性、再犯頻率甚高、對告
    訴人2 人所生之危害甚大，暨其否認犯行之犯後態度等一切
    情狀，適用家庭暴力防治法第61條第2款、刑法第305條等規
    定，量處被告有期徒刑4月，如易科罰金，以新臺幣1,000元
    折算1 日，其認事用法，均無違誤，量刑亦稱妥適。被告徒
    以前揭情詞提起上訴，求為無罪判決，為無理由，應予駁回
    。
據上論斷，應依刑事訴訟法第455條之1第1項、第3項、第368 條
，判決如主文。
本案經檢察官黃蘭雅到庭執行職務。
中    華    民    國    99    年    5     月    31    日
                  刑事第四庭  審判長  法  官  陳月雯
                                      法  官  魏俊明
                                      法  官  黃鴻達
以上正本證明與原本無異。
本件不得上訴。
中    華    民    國    99    年    5     月    31    日

                                      書記官

司法院資訊處製作；財團法人民間司法改革基金會備份。
